---
title: "Entregable 2"
author: "Laetitia Onofre, Fabian Calla, Mirka Prieto"
date: "`r Sys.Date()`"
output: html_document
---

```{r setup, include=FALSE}
knitr::opts_chunk$set(echo = TRUE)
```



Llamamos a la data

Variable dependiente: Promedio salarial

```{r}
library(rio)
lkPS=("https://docs.google.com/spreadsheets/d/e/2PACX-1vSXZsS8_Zf6ZFR8hK7fu6u5YaW2yTuccH-llmUAkODy_6s6mttsP7qG4e8NGp37zctBArS9XoMm_a1w/pub?output=csv")
dataps=read.csv(lkPS)
```

Variable Laetitia:

Limpiar:

```{r}
dataps[,c(1)]=NULL
dataps[,c(3)]=NULL
```

```{r}
colnames(dataps) = c("Pais", "PS")
```

```{r}
library(readr)
library(stringr)
library(magrittr)
dataps$PS = substr(dataps$PS,star=1,stop=4)
```

data$Q13 = as.numeric(data$Q13) 
```{r}
str(dataps)
dataps$PS = as.numeric(dataps$PS)
str(dataps)
```


**Indice de Costo de vida**

```{r}
library(rio)
lkICV=("https://docs.google.com/spreadsheets/d/e/2PACX-1vRsENJFC7m3L0qMpNeOP4i8rFagHVfQ_Dz03yA7iIuWhXIJeByctS1jTDQmq2WczUOhKV3PoGVBqqai/pub?output=csv")
dataICV=read.csv(lkICV)
```

Limpiamos:

```{r}
dataICV[,c(4:8)]=NULL
dataICV[,c(1)]=NULL
```

```{r}
colnames(dataICV) = c("Pais", "ICV")
```


**Porcentaje de Inflación:**

```{r}
library(rio)
lkinf=("https://docs.google.com/spreadsheets/d/e/2PACX-1vTjTZQfc8mx4Z2L7t2K_42OyDssZZ3SzQvvBvu-5o9kxNeP0vi8yZEkqzU8Ldxg9aIQuHUZJJ2BSK8V/pub?output=csv")
datainf=read.csv(lkinf)
```

```{r}
datainf[,c(3:5)]=NULL
```

```{r}
library(readr)
library(stringr)
library(magrittr)
datainf$INF = substr(datainf$X2020,star=1,stop=4)
```

```{r}
datainf[,c(2)]=NULL
```

```{r}
colnames(datainf) = c("Pais", "INF")
```

```{r}
datainf$INF = as.numeric(gsub(",", ".", datainf$INF))
```

**Porcentaje de mujeres que trabajan**

```{r}
lkMT=("https://docs.google.com/spreadsheets/d/e/2PACX-1vS-1vLIsGu8Ug5b3kAfFakXNAV9rM_KHs-LUowOT0lLRRIMVKSNF4mJHCD5zEyrOBnPob9I34nLBMjz/pub?output=csv")
dataMT=read.csv(lkMT)
```

```{r}
dataMT[,c(3:4)]=NULL
```

```{r}
colnames(dataMT) = c("Pais", "MT")
```

Data Fabián:

```{r}
library(rio)
linkF=("https://docs.google.com/spreadsheets/d/e/2PACX-1vRODdW_IigIz-zFnA1CtTQAp82KuYLq0aoPkBPJIYqGGbkAxZT_1wx2n6fF3j7tFlK9bNqOeHwkmrOs/pub?output=csv")
dataF=read.csv(linkF)
```

```{r}
str(dataF$horassemana)
str(dataF$explotacion)
str(dataF$negocole)
```


Variables Mirka:

**Alfabetización**
```{r}
alfabe=("https://docs.google.com/spreadsheets/d/e/2PACX-1vQmhdVWe-V4CXeS7MArebcUjBL76-1-3dkH6kPRtAM_Iyy-1BRSzemLGjzK3u8nxA/pub?output=csv")
alfabe=read.csv(alfabe)
```

```{r}
str(alfabe)
```

```{r}
alfabe[,c(2:63)]=NULL
```

```{r}
alfabe[,c(3,4)]=NULL
```

```{r}
colnames(alfabe) = c("Pais", "Tasa_alfabetizacion")
```

**Ayuda Oficial al Desarrollo**

```{r}
aod=("https://docs.google.com/spreadsheets/d/e/2PACX-1vSKKbI-7BUyu5WMWz5URe-LbpqbX7fu_Wk5AbfYQVUFwlH7lIjgF1ck3MzKhPzOaA/pub?output=csv")
aod=read.csv(aod)
```

```{r}
aod[,c(2)]=NULL
```

```{r}
aod[,c(2:62)]=NULL
```

```{r}
aod[,c(3,4)]=NULL
```

```{r}
colnames(aod) = c("Pais", "AOD_neta")
```

**Brecha**

```{r}
brecha=("https://docs.google.com/spreadsheets/d/e/2PACX-1vTv6KnTflcNRsg_fdU4Z-9oqCRxd951TWPWrJj0DEOnmEQEWFj7iWQxnZ_VedDEQw/pub?output=csv")
brecha=read.csv(brecha)
```

```{r}
brecha[,c(2)]=NULL
```

```{r}
brecha[,c(2:62)]=NULL
```

```{r}
brecha[,c(3,4)]=NULL
```

```{r}
colnames(brecha) = c("Pais", "brecha")
```

**Unión de data**

```{r}
m1=merge(alfabe, aod, all.x = TRUE)
```

```{r}
m2=merge(m1, brecha, all.x = TRUE)
```

```{r}
library(dplyr)
```

```{r}
data=merge(dataps, dataICV, all.x = TRUE)
data2=merge(data, datainf, all.x = TRUE)
data3=merge(data2, dataMT, all.x = TRUE)
data4=merge(data3, dataF, all.x = TRUE)
```

Unión de toda la data:

```{r}
BD=merge(m2,data4)
```

Completar casos perdidos:
```{r}
BD[!complete.cases(BD),]
```

Regresión Fabián:

```{r}
modelo1= lm(PS~horassemana+negocole+explotacion, BD)
summary(modelo1)
```
Interpretación:

- El p-valor nos indica que es un modelo válido

- Este se está explicando en un 37%

- La proporción de empleados cubiertos por uno o mas convenios colectivos y el promedio de horas semanalaes en trabajadores ocupados no explican la dependiente (salario), pero la explotación laboral sí. La relación indica que el aumento de un punto en la explotación laboral, estaría disminuyendo los salarios en 26.37 dolares.

```{r}
library(ggplot2)
ggplot(BD, aes(x=explotacion, y=PS, color=negocole)) + geom_point()
```

Regresión Laetitia:

```{r}
modelo2 = lm(PS~ICV+INF+MT, BD)
summary(modelo2)
```
Interpretación: 

La única variable significativa es la de ICV, con un 4.19e-05 ya que es la única que es menor a 0.05. Además, se observa que Este modelo2 solo explica un 52.07%. 

Regresión Mirka
Variables:
- Tasa de alfabetización: Se ha decidido utilizar esta variable ya que las mujeres son quienes, desde la niñez,  empiezan a realizar labores domésticas en el hogar en comparación a los varones, esto impacta en las posibilidades de acceder y continuar con su educación; por ello, con esta variable se quiere saber si la alfabetización de las personas de 15 años a más impacta en el promedio salarial de los países, queremos saber si mayor alfabetización, hay un mayor salario promedio y viceversa. 
- AOD: En la actualidad, existen diversos países de renta media que reciben la Ayuda Oficial al desarrollo, un ejemplo de ello es Perú; los países en desarrollo reciben transferencias monetarias, ya sea a través de préstamos u otros, de parte de la Ayuda Oficial al Desarrollo (AOD) con el objetivo de promover el desarrollo social y económico; por ello, con esta variable se desea saber si la AOD tiene impacto en el incremento de salarios ya que entre uno de los objetivos de la AOD, esta el de garantizar la empleabilidad formal y protección de la economía. 

- Brecha de pobreza: Actualmente, las desigualdades sociales y económicas han sido visibilizadas deido al contexto de COVID-19 por lo que agendas internacionales como la Agenda 2030 de la ONU resaltan entre sus objetivos la Reducción de las desigualdades, es aqui donde la Brecha de Pobreza monetaria $1,90 por día puede contribuir a explicar el aumento o disminución del salario promedio ya que se busca saber si a mayor brecha de pobreza en un país, el salario promedio podría disminuir o incrementarse. 

```{r}
modelo3 = lm(PS~Tasa_alfabetizacion+AOD_neta+brecha,BD)
summary(modelo3)
```
Interpretación: 
El p-value es mayor a 0.05 por lo que este modelo de regresión por si solo no contribuye a explicar y predecir la variable Y (salario promedio).


```{r}
library(stargazer)
library(jtools)
stargazer(modelo1,modelo2,modelo3, type ="text")
```

Interpretación final: 

Como podemos observar, el modelo que más explica es el modelo2 con un 52.1%. En el caso del modelo1 y modelo3, solo explican 37.3% y 56.9% respectivamente.

